【裁判字號】    98,交聲,4244
【裁判日期】    990316
【裁判案由】    違反道路交通管理處罰條例聲明異議
【裁判全文】
臺灣臺北地方法院交通事件裁定        98年度交聲字第4244號
原處分機關  臺北市交通事件裁決所
異  議  人
即受處分人  乙○○
上列受處分人因違反道路交通管理處罰條例案件，對於臺北市交
通事件裁決所98年11月30日所為之處分（原處分案號：北市裁罰
字第22-A00HBD275號），聲明異議，本院裁定如下：
    主  文
原處分撤銷。
乙○○汽車駕駛人，行經有燈光號誌管制之交岔路口闖紅燈，處
罰鍰新臺幣壹仟捌佰元，並記違規點數點。
    理  由
一、按汽車駕駛人駕駛汽車，應遵守道路交通標誌、標線、號誌
    之指示，道路交通安全規則第90條前段定有明文。復按汽車
    駕駛人，行經有燈光號誌管制之交岔路口闖紅燈者，處新臺
    幣（下同）1,800元以上5,400元以下罰鍰；汽車駕駛人有第
    53條之情形者，並記違規點數3 點，道路交通管理處罰條例
    第53條第1 項、第63條第1 項第3 款亦已分別明訂。又道路
    交通管理處罰條例所稱之汽車，依該條例第3 條第8 款之規
    定，包含機器腳踏車在內。又行為人有道路交通管理處罰條
    例之情形而當場舉發者，應填製舉發違反道路交通管理事件
    通知單，勾記被通知人欄，並填記駕駛人或行為人姓名、性
    別、出生年月日、地址、身分證統一編號及車主姓名、地址
    、車牌號碼、車輛種類。被查獲之駕駛人或行為人為受處分
    人時，應於填記通知單後將通知聯交付該駕駛人或行為人簽
    名或蓋章收受之；拒絕簽章者，仍應將通知聯交付該駕駛人
    或行為人收受，並記明其事由及交付之時間；拒絕收受者，
    應告知其應到案時間及處所，並記明事由與告知事項，視為
    已收受，違反道路交通管理事件統一裁罰基準及處理細則第
    11條第1項第1款亦有規定。
二、本件異議人即受處分人（下稱受處分人）乙○○於民國98年
    10月20日10時8分許，騎乘車號DZT-061號輕型機車行經有燈
    光號誌管制之臺北市○○路○段之路口時，因違規闖紅燈為
    警攔停，以受處分人違反道路交通管理處罰條例第53條第1
    項款規定填製臺北市政府警察局北市警交大字第A00HBD275
    號舉發違反道路交通管理事件通知單（下稱通知單）舉發，
    受處分人拒絕於警員開立之通知單上簽名或蓋章及收受，製
    單警員遂於舉發通知單上載明受處分人「拒簽拒收」等語。
    嗣受處分人於98年11月9日向原處分機關提出申訴，因經原
    處分機關同意延後應到案日期為同年11月19日，是受處分人
    之申訴未逾應到案日期。經原處分機關函請舉發單位調查結
    果，仍認受處分人確有前開違規行為，原處分機關乃於98年
    11月30日，依道路交通管理處罰條例第53條第1項、第63條
    第1項第3款（裁決書漏引第3款）之規定，裁處受處分人2,
    700元之罰鍰並記違規點數3點。
三、受處分人異議意旨略以：我沒有紅燈左轉，當時是綠燈，我
    認為我沒有違規，所以拒絕簽收罰單，罰款後來增加到2,70
    0 元，沒辦法以最低金額繳，為此聲明不服，請求撤銷原處
    分等語。
四、經查：
  (一)交通警員掣單舉發違反道路交通管理處罰條例所列之違規事
    實，本質上為行政處分，係公務員基於職務上權力，依法就
    特定之具體事件所為具公法上效果之單方行政行為，基於公
    務員為公法上行為具有公信力之原則，該行政處分當可被推
    定為有效，其據以依法處分之事實亦應認定為正確無誤。另
    依道路交通管理處罰條例科處行政罰事件，依據公法爭議之
    舉證責任分配法則，固應先由行政機關就其業已履踐相關正
    當法程序，以及人民應受處罰之客觀違反法令行為，負證明
    之責，異議人就行政機關已為相當證明之前開事項，若主張
    欠缺主觀歸責條件或為其他抗辯，亦須就其所辯提出反證。
    惟行政機關對於前開應為舉證事項，非不得以執行查察取締
    勤務人員，依據調查人證之程序，使就親歷事實提供不可替
    代之證明方法，尤於當場舉發交通違規事件，鑑於交通違規
    事實往往驟然而現、稍縱即逝，若硬性要求舉發員警不分違
    規情節，一律必須預留證據，俾便事後提出供法院審酌，除
    有現實技術可行性之困難外，勢將大幅提高交通管理之行政
    成本，並嚴重削弱道路交通管理之行政效能，此絕非立法者
    制定道路交通管理法規之本意，合先敘明。
  (二)本件舉發經過業經證人即本件舉發員警甲○○，於本院調查
    時到庭證稱：當時我在基隆路一段35巷口執行勤務，見到受
    處分人所騎乘之輕型機車，由基隆路一段北往東方向行駛，
    到台灣水泥前面紅燈左轉，受處分人是紅燈直接左轉，往基
    隆路一段35巷往我路檢的這個方向騎過來，當時已經紅燈左
    轉了，我打算要攔停受處分人騎乘的這輛機車，結果騎士有
    看到我攔車，但是該騎士就掉頭左轉往北，我就騎乘我的警
    用機車，向前去攔停，後來在八德路四段攔停到受處分人所
    騎乘的這輛輕型機車，我就依法以紅燈左轉告發，我當時取
    締受處分人時之內容我有錄音，今天有帶來，錄音內容受處
    分人有親口提到說，他是停下來待轉紅燈左轉等語綦詳（見
    本院99年2月26日訊問筆錄），並有其其繪製之現場圖1份在
    卷可稽（見本院卷第27頁）。再考量證人甲○○身為執法人
    員，與受處分人既素不相識，且無任何關係或宿怨仇隙，衡
    情應無在執行交通勤務中，刻意捏造事實舉發素不相識、毫
    無冤仇之受處分人之必要，且其於負有具結義務並可能受刑
    法偽證罪處罰之情形下，仍於法庭為前揭證言，其證言之憑
    信性應可獲得擔保。且警員取締交通違規行為，本與民眾立
    於潛在之對立關係，為避免引發民怨或爭議，而影響自身勤
    務之執行及警方執法之威信，衡情應會謹慎將事，在得以確
    定民眾違規事實之前提下，始予掣單舉發，故該證人之證述
    應足以作為認定受處分人違規事實之依據，受處分人前揭所
    辯，自難採信。本件事證明確，受處分人違規行為堪以認定
    ，應依法裁罰。
五、綜上所述，受處分人確有於前揭時、地，騎乘車號DZT-061
    號輕型機車行經有燈光號誌管制闖紅燈之違規事實，從而，
    原處分機關依前開條例第53條第1項、第63條第1項第3款（
    裁決書漏引第1項第3款）規定，裁罰受處分人固非無據，惟
    本件受處分人已於舉發通知單上所載應到案日期（北市警交
    大字第A00HBD275號舉發通知單應到案日期：98年10月20日
    ，上開應到案日期經臺北市交通事件裁決所同意延後至98年
    11月19日）前之98年11月9日向原舉發機關提出申訴，有卷
    附受處分人交通違規案件陳述書上收件戳記可佐（本院卷第
    14頁），而原處分機關誤認受處分人逾越應到案期限30日內
    到案，逕依違反道路交通管理事件統一裁罰基準表所載之高
    額罰鍰裁處罰鍰2,700元，顯有未洽，本件受處分人異議雖
    無理由，惟原處分既有上揭違誤，應由本院將原處分撤銷，
    另依道路交通管理處罰條例第53條第1項、第63條第1項第3
    款及違反道路交通管理事件統一裁罰標準表之規定裁處罰鍰
    1,800元，並記違規點數3點，以資適法。
六、據上論斷，應依道路交通管理處罰條例第87條第2項，道路
    交通案件處理辦法第20條前段，裁定如主文。
中    華    民    國    99    年    3     月    16    日
                  交通法庭法  官  章曉文
以上正本證明與原本無異。
如不服本裁定應於送達後5日內向本院提出抗告狀。
                          書記官  林義盛
中    華    民    國    99    年    3     月    16    日

司法院資訊處製作；財團法人民間司法改革基金會備份。
